【裁判字號】    99,易,3242
【裁判日期】    991115
【裁判案由】    詐欺
【裁判全文】
臺灣臺中地方法院刑事判決              99年度易字第3242號
公  訴  人  臺灣臺中地方法院檢察署檢察官
被      告  侯建州
上列被告因詐欺案件，經檢察官提起公訴（九十九年度偵字第九
七五八、九八０一號），本院合議庭裁定進行簡式審判程序，判
決如下：
    主    文
侯建州幫助意圖為自己不法之所有，以詐術使人將本人之物交付
，累犯，處有期徒刑陸月，如易科罰金，以新臺幣壹仟元折算壹
日。
    犯罪事實
一、侯建州前因違反著作權法案件，經臺灣高等法院臺中分院以
    九十六年度上易字第一九三三號判決判處有期徒刑四月確定
    ；又因侵占案件，經本院以九十七年度易字第一五一三號判
    決判處有期徒刑八月確定；上開二罪嗣經法院裁定應執行有
    期徒刑十一月，於民國九十八年七月十三日在監服刑期滿執
    行完畢。詎仍不知悔改，其已預見將自己所使用之金融機構
    帳戶存摺、提款卡連同密碼提供他人使用，因該帳戶所有人
    名義與實際使用者不同，使用者即可藉此躲避員警追查，作
    為詐欺取財之犯罪工具；且現今一般金融機構帳戶之申請甚
    為簡易方便，如係基於正當用途而有使用帳戶之需求，通常
    需用人得以自己名義申請辦理即可，本無借用他人帳戶掩飾
    資金流向之必要。惟侯建州在不違背其本意之下，竟基於幫
    助他人涉犯詐欺取財罪行之不確定故意，於九十八年十二月
    十六日之某時，在臺中市火車站前，將其申辦之國泰世華商
    業銀行西臺中分行帳號000000000000號帳戶之
    存摺、提款卡，交予自稱「林先生」之不詳姓名年籍成年男
    子，侯建州並同時告知密碼，且向「林先生」收受新臺幣（
    下同）三千元之報酬而完成交易。嗣「林先生」所屬犯罪集
    團成員，果基於意圖為自己不法所有之犯意，而為後述詐欺
    取財犯行：
（一）先以電腦網際網路連結露天拍賣網站，佯稱自己為販賣行
      動電話之賣方，並張貼內容為拍賣iPhone 3GS 16G/32G行
      動電話之交易訊息，致使人在臺北縣三重市之連祐德上網
      瀏覽時，陷於錯誤而參與競標，並在接獲賣方成交之允諾
      後，旋於九十八年十二月十七日下午一時三十分許，前往
      國泰世華商業銀行正義分行，依照賣方之指示，以無摺存
      款方式將六千元存入侯建州所提供之前揭國泰世華商業銀
      行帳戶內，該犯罪集團成員旋即持提款卡提領該筆款項，
      嗣後卻未依約寄送連祐德所欲購買之商品，以此方式詐騙
      財物得手。
（二）再以同上方式連結進入雅虎奇摩拍賣網站，佯稱自己為販
      賣皮包之賣方，並張貼內容為拍賣COACH 14118桃紅色漆
      皮馬車系列側背包之交易訊息，致使人在新竹市北區之林
      玟玲陷於錯誤而參與競標，並在接獲賣方成交之允諾後，
      於九十八年十二月十七日下午一時五十四分許，依照賣方
      之指示操作自動櫃員機，並匯款五千三百元（起訴書誤載
      為五千元）至侯建州所提供之前揭國泰世華商業銀行帳戶
      內，該犯罪集團成員旋即持提款卡提領該筆款項，嗣後卻
      未依約寄送林玟玲所欲購買之商品，以此方式詐騙財物得
      手。
    嗣連祐德、林玟玲存入及匯入款項後察覺有異，乃先後報警
    處理，經警依據前揭帳戶資料循線查獲侯建州，始查悉上情
    。
二、案經臺北縣政府警察局三重分局報告臺灣板橋地方法院檢察
    署檢察官呈請臺灣高等法院檢察署檢察長核轉臺灣臺中地方
    法院檢察署檢察官偵查，及新竹市警察局第一分局報告臺灣
    臺中地方法院檢察署檢察官偵查起訴。
    理    由
一、被告侯建州於準備程序中，先就上開犯罪事實為有罪之陳述
    ，且所犯係死刑、無期徒刑、最輕本刑為三年以上有期徒刑
    以外之罪，經本院合議庭依刑事訴訟法第二百七十三條之一
    第一項之規定，裁定由法官一人獨任進行簡式審判程序，先
    此敘明。
二、上開犯罪事實，業據被告侯建州於九十九年八月五日偵訊及
    本院審理時坦承不諱，核與證人即被害人連祐德、林玟玲於
    警詢中指證遭人詐騙存入或匯款之經過相符，復有被告在國
    泰世華商業銀行開戶印鑑卡、辦理語音網路、印鑑及存摺掛
    失申請書、對帳單、國泰世華商業銀行存款憑證客戶收執聯
    、郵政自動櫃員機交易明細表各一份、拍賣網頁資料二份附
    卷可稽，足徵被告前揭自白應屬實情。按刑法第十三條所稱
    之故意本有直接故意（確定故意）與間接故意（不確定故意
    ）之別，條文中「行為人對於構成犯罪之事實，明知並有意
    使其發生者」為直接故意，至於「行為人對於構成犯罪之事
    實，預見其發生而其發生並不違背其本意者」則屬間接故意
    ；又間接故意與有認識的過失（又稱疏虞過失）之區別，在
    於二者對構成犯罪之事實雖均預見其能發生，但前者對其發
    生並不違背其本意，後者則確信其不發生。而金融機構帳戶
    之申請甚為簡易方便，如係基於正當用途而有使用帳戶之必
    要，通常需用人得以自己名義申請辦理即可，本無假手他人
    之必要。倘「林先生」非將被告提供之金融機構帳戶輾轉作
    為犯罪所得存提進出及其他不法用途，豈須隱匿自己真實姓
    名而向被告收取上開帳戶使用？又被告率將其所使用金融機
    構帳戶交予他人，且與「林先生」並非熟稔，衡之常情，如
    此乖離常態之交易行為，就一般具有相當社會經驗之人而言
    ，當可輕易預見「林先生」收取存摺、提款卡係供作非法使
    用。再者，蒐集他人金融機構帳戶作為被害人匯入款項之交
    易媒介，用以隱匿真正犯罪者身分及資金流向之犯罪模式，
    多係用於詐欺取財之犯罪，此乃一般使用人頭帳戶常見之非
    法利用類型，復經大眾傳播媒體再三披露，被告亦無從諉為
    不知。則「林先生」於取得被告提供之金融機構帳戶後，嗣
    經用於詐欺取財之不法用途，此種犯罪手法仍未逸脫於被告
    幫助他人犯罪意思之外，即屬被告所預見。而被告提供金融
    機構帳戶在先，縱已得悉他人可能作為上開犯罪用途，卻又
    容任該項犯罪行為之繼續實現，毫無積極取回前揭物品或其
    他主觀上認為不致發生該項犯罪結果之確信，足徵前揭犯罪
    行為自仍不違其本意，被告應具有幫助他人詐欺取財犯罪之
    間接故意。綜上所陳，本案事證已臻明確，被告犯行至堪認
    定。
三、查被告侯建州提供帳戶存摺、提款卡連同密碼予他人詐欺犯
    罪使用，雖並未參與上開犯罪之構成要件行為，然其顯係以
    幫助他人犯罪之意思，實行上開犯罪構成要件以外之行為，
    核其所為，係犯刑法第三十條第一項前段、第三百三十九條
    第一項之幫助詐欺取財罪。又被告既係以單一幫助行為侵害
    被害人連祐德、林玟玲之財產法益，並觸犯數個罪名，為想
    像競合犯，應從一重之幫助詐欺取財罪論處（類似見解詳參
    林山田所著，「刑法通論下冊」第一二三頁關於教唆連續犯
    之實務意見評析，二００三年十一月增訂八版二刷；臺灣高
    等法院暨所屬法院九十六年法律座談會刑事類提案第七號法
    律問題研討結果、最高法院九十八年度台非字第三０號刑事
    判決亦同此結論）。查被告前因違反著作權法案件，經臺灣
    高等法院臺中分院以九十六年度上易字第一九三三號判決判
    處有期徒刑四月確定；又因侵占案件，經本院以九十七年度
    易字第一五一三號判決判處有期徒刑八月確定；上開二罪嗣
    經法院裁定應執行有期徒刑十一月，於九十八年七月十三日
    在監服刑期滿執行完畢，有臺灣高等法院被告前案紀錄表及
    刑事案件查註紀錄表在卷可按。其受有期徒刑之執行完畢，
    五年內故意再犯本件法定本刑有期徒刑以上之罪，為累犯，
    應依法加重其刑。而被告僅係幫助他人實行詐欺取財罪，為
    幫助犯，應依刑法第三十條第二項之規定，按詐欺取財罪正
    犯之刑予以減輕，並先後減之。爰審酌被告率然提供帳戶予
    他人犯罪使用，造成遭受詐騙之人追查贓款及實際犯罪行為
    人發生阻礙，對於社會治安仍具有相當之危害性；而被告早
    於九十二及九十三年間，各因收購他人帳戶轉售牟利，並幫
    助正犯從事詐欺及恐嚇取財等犯行，經法院分別判處有期徒
    刑五月及六月確定，有臺灣板橋地方法院九十四年度簡字第
    二七四九號刑事簡易判決、臺灣彰化地方法院九十四年度易
    字第七五０號刑事判決各一份在卷可憑，足徵被告對於提供
    帳戶輾轉作為詐騙用途所造成之危害性，早已了然於胸，猶
    僅因貪圖報酬而將自己所有之帳戶交予詐騙集團使用，顯見
    其品行非端，法治觀念淡薄，本案量刑自不宜輕縱；再參以
    被告犯罪動機、目的、手段、被害人連祐德、林玟玲所受財
    產損失之多寡、被告已於偵查及本院審理時坦承犯行之犯後
    態度、具有國中畢業學歷之智識程度等一切情狀，量處如主
    文所示之刑，併諭知易科罰金之折算標準，以示懲儆。
四、查被告行為後，刑法第四十一條修正條文另於九十八年十二
    月三十日經總統以華總一義字第０九八００三二五四九一號
    令公布，並於九十九年一月一日施行，惟該部分之修正條文
    僅涉及數罪併罰時之易刑期間限制，與本案被告僅犯一罪之
    情形無關，不生新舊法比較之問題，應依一般法律適用原則
    ，逕行適用裁判時法即現行刑法第四十一條第一項規定，併
    予敘明。
據上論斷，應依刑事訴訟法第二百七十三條之一第一項、第二百
九十九條第一項前段，刑法第三十條第一項前段、第二項、第三
百三十九條第一項、第五十五條、第四十七條第一項、第四十一
條第一項前段，刑法施行法第一條之一第一項、第二項前段，判
決如主文。
本案經檢察官林于人到庭執行職務。
中    華    民    國    99    年    11    月    15    日
                    刑事第七庭  法  官  高文崇
上正本證明與原本無異。
如不服本判決，應於收受送達後10日內向本院提出上訴書狀（應
敘述具體理由並附繕本）。
上訴書狀如未敘述理由，應於上訴期間屆滿後20日內補提理由書
於本院。
告訴人或被害人對於判決如有不服具備理由請求檢察官上訴者，
其上訴期間之計算係以檢察官收受判決正本之日期為準。
                                書記官  林淑慧
中    華    民    國    99    年    11    月    15    日
附錄本案論罪科刑法條：
刑法第三十條第一項前段：
幫助他人實行犯罪行為者，為幫助犯。
刑法第三百三十九條第一項：
意圖為自己或第三人不法之所有，以詐術使人將本人或第三人之
物交付者，處五年以下有期徒刑、拘役或科或併科一千元以下罰
金。

司法院資訊處製作；財團法人民間司法改革基金會備份。
